【裁判字號】    97,易,242
【裁判日期】    971017
【裁判案由】    恐嚇等
【裁判全文】
臺灣宜蘭地方法院刑事判決               97年度易字第242號
公  訴  人  臺灣宜蘭地方法院檢察署檢察官
被      告  甲○○
上列被告因恐嚇等案件，經檢察官提起公訴（97年度偵字第629
號），本院判決如下：
    主  文
甲○○犯重利罪，處有期徒刑月，如易科罰金，以新台幣壹仟
元折算壹日；又犯重利罪，處有期徒刑月，如易科罰金，以新
台幣壹仟元折算壹日。應執行有期徒刑伍月，如易科罰金，以新
台幣壹仟元折算壹日。
其餘被訴恐嚇部分無罪。
    事  實
一、甲○○因經營花卉批發業務，因業務關係與開設花店（址設
    宜蘭縣頭城鎮○○路138號）之乙○○認識。甲○○明知乙
    ○○經營之花店週轉不靈，需錢孔急，竟先後基於重利之犯
    意：(一)於民國96年8月13日，在乙○○經營之前開花店內，
    貸予乙○○新台幣（下同）5萬元，除預先扣除利息5千元外
    ，約定以每10日為1期，每期應交付利息5千元，並要求乙○
    ○簽發金額5萬元之本票作為擔保，而取得與原本顯不相當
    之重利；(二)於96年9月10日，在乙○○經營之上開花店內，
    貸予乙○○6萬元，除預先扣除利息6千元外，約定以每10日
    為1期，每期應交付利息6千元，並要求乙○○簽發金額6萬
    元之本票作為擔保，而取得與原本顯不相當之重利。
二、案經宜蘭縣政府警察局礁溪分局報請臺灣宜蘭地方檢察署檢
    察官偵查起訴。
    理  由
甲、有罪部分（重利部分）：
一、訊據被告甲○○固坦承先後於96年8月13日、同年9月10日，
    在乙○○經營之花店內，各貸予5萬元、6萬元等情不諱，惟
    矢口否認有重利犯行，並辯稱：伊跟乙○○認識十多年，伊
    是賣人造花，乙○○是花店老闆娘，伊借錢給乙○○沒有收
    利息，因為乙○○說要辦理勞保退保的時候再還錢云云。經
    查：關於被告借錢與乙○○是否收取利息一節，被告於警訊
    中初稱並無收取利息等語（參見警卷第2頁96年12月28日警
    訊筆錄），嗣於偵查中則改稱利息由乙○○隨便給等語（參
    見偵卷第13頁97年4月2日偵訊筆錄），再於本院審理中又改
    稱並無收取利息等語。被告關於是否收取利息部分，前後說
    詞反覆不一。而被害人乙○○於偵查及本院審理中，均一致
    結證稱被告貸予5萬元、6萬元時各預扣利息5千元、6千元，
    並各以10天為1期，每期給付利息1次，並簽發面額各為5萬
    元、6萬元本票作為擔保等情（參見偵卷第8頁97年2月20日
    偵訊筆錄、本院卷第80、81頁97年10月1日審判筆錄）。綜
    上所述，本件事證明確，被告重利犯行堪以認定，應依法論
    科。
二、核被告所為，係犯刑法第344條重利罪。被告先後2次重利犯
    行，犯意各別。行為互殊，應予分論併罰。爰審酌被告趁他
    人於經濟困難之際，而貸予金錢，藉此取得與原本顯不相當
    之重利，依其犯罪之動機、目的、手段、犯罪所生之損害，
    及犯罪後之態度等一切情狀，就其所犯上開2罪分別量處如
    主文所示之刑，並定其應執行刑，及諭知易科罰金之折算標
    準，以示懲儆。
乙、無罪部分（恐嚇部分）：
一、公訴意旨另以：乙○○因無力償還上述之高利借款，被告竟
    基於恐嚇之犯意，於96年12月初某日，撥打電話向乙○○恫
    稱：若不還錢，要將妳押到羅東山上，並在乙○○所經營之
    花店大門上黏貼內容為：馬上回電給江仔，勿給自己找麻煩
    ，給臉不賞臉，江仔12/7等加害他人自由之事恐嚇乙○○，
    致乙○○心生畏懼，致生危害於安全，因認被告涉有刑法第
    305條恐嚇罪嫌。
二、公訴人認被告涉有上開恐嚇犯行，係以被害人於警訊中指訴
    ，及被告為催討借款，於被害人之花店內放置前述內容之紙
    條為主要論據。訊據被告固坦承前往被害人花店內催討借款
    ，因不晤被害人，而於被害人店內放置紙條等情坦承不諱，
    惟堅詞否認有恐嚇犯行，並辯稱：伊沒有打電話恐嚇乙○○
    ，伊去花店好幾次，都沒有碰到乙○○，伊很生氣，所以寫
    字條，請她跟伊聯絡等語。
三、按犯罪事實應依證據認定之，無證據不得認定其犯罪事實；
    另不能證明被告犯罪者，應諭知無罪之判決，刑事訴訟法第
    154條第2項、第301條第1項分別定有明文。又刑事訴訟法上
    認定犯罪事實所憑之證據，雖不以直接證據為限，間接證據
    亦包括在內，然而無論直接證據或間接證據，其為訴訟上之
    證明，須於通常一般之人均不致有所懷疑，而得確信其為真
    實之程度者，始得據為有罪之認定，惟採用間接證據時，必
    其所成立之證據，在直接關係上，雖僅足以證明他項事實，
    而採此他項事實，本於推理之作用，足以證明待證事項者，
    方為合法，若係憑空之推想，則尚非間接證據，且如未發現
    相當證據，或證據不足以證明，自不能以推測或擬制之方法
    ，以為裁判之基礎，又告訴人之告訴，係以使被告受刑事訴
    追為目的，是其陳述是否與事實相符，仍應調查其他證據以
    資審認，最高法院分別著有76年台上字第4986號、32年上字
    第67號、40年台上字第86號、52年台上字第1300號判例可資
    參照。
四、經查：被告前至被害人經營之花店內，因不晤被害人，而於
    花店放置紙條，紙條上記載：「馬上回電話給江仔，勿給自
    己找麻煩，給臉不要臉。江仔12/7。」此據被告自承在卷，
    並經被害人指述在卷，復有該紙條在卷可佐（警卷第10頁）
    。惟關於被告為催討借款，是否以電話恐嚇一節，固據被害
    人於警訊中證述在卷（參見警卷第8頁97年12月16日警訊筆
    錄），但於偵查及本院審理中，均結證被告並無以恐嚇方式
    催討債務等語（參見偵卷第9頁97年2月20日偵訊筆錄、本院
    卷第82、84頁97年10月1日審判筆錄）。而按證人到庭作證
    ，係將其親身見聞以言詞陳述，而作為證據方法。為確保證
    人證言之真實性，除法定事由外，應由證人為具結之程序，
    亦即由證人以文書保證其所陳述之事實為真實，如有虛偽陳
    述，則有刑法偽證罪之處罰。被害人於警訊程序中，在未經
    具結程序下，證稱被告施以恐嚇之手段催討債務，惟在偵查
    及本院審理中，經諭知偽證罪處罰之規定及命其具結後，則
    均證稱被告並無採取恐嚇手段催討債務。是被害人於具結程
    序後依法應負偽證罪刑責之情形下，其所為證言應具有可信
    性。依上所述，被害人於偵查及本院審理中，均證稱被告並
    無施以恐嚇手段催討債務，且被告所寫前開紙條內容，亦無
    加害被害人生命、身體等文字。綜上所述，公訴人所舉之證
    據，不足以證明被告確有恐嚇犯行。此外復查無任何積極證
    據，足認被告確有公訴人所指之恐嚇犯行，不能證明被告此
    部分犯罪，依法應諭知無罪之判決。
據上論斷，應依刑事訴訟法第299條第1項前段、第301條第1項，
刑法第344條、第41條第1項前段、第2項、第51條第5款，刑法施
行法第1條之1第1項、第2項前段，判決如主文。
本案經檢察官郭欣怡到庭執行職務
中    華    民    國    97    年    10    月    17    日
                  刑事第四庭法  官  辜漢忠
以上正本證明與原本無異。
如不服本判決應於收受本判決後10日內向本院提出上訴書狀，並
應敘述具體理由。若未敘述理由者，應於上訴期間屆滿後20日內
向本院補提理由書狀(均須按他造當事人之人數附繕本)。
                            書記官  許麗汝
中    華    民    國    97    年    10    月    20    日
附錄本案論罪科刑法條：
刑法第344條
乘他人急迫、輕率或無經驗貸以金錢或其他物品，而取得與原本
顯不相當之重利者，處1年以下有期徒刑、拘役或科或併科1千元
以下罰金。


司法院資訊處製作；財團法人民間司法改革基金會備份。
